【裁判字號】    99,撤緩,46
【裁判日期】    990910
【裁判案由】    聲請撤銷緩刑
【裁判全文】
臺灣苗栗地方法院刑事裁定              99年度撤緩字第46號
聲  請  人  臺灣苗栗地方法院檢察署檢察官
受  刑  人  乙○○
上列聲請人因受刑人犯公共危險等案件，聲請撤銷緩刑之宣告（
99年度執聲字第513 號），本院裁定如下：
    主    文
聲請駁回。
    理  由
一、聲請意旨略稱：受刑人乙○○因犯公共危險等案件，經本院
    以98年度苗交簡字第565 號刑事簡易判決（偵查案號：臺灣
    苗栗地方法院檢察署98年度偵字第167 號）分別就酒醉駕駛
    罪判處有期徒刑3 月，過失傷害罪則論處拘役50日，緩刑2
    年，於民國98年9 月7 日確定在案；乃於緩刑期內即99年2
    月13日更犯酒醉駕駛公共危險罪，經臺灣臺中地方法院於99
    年4 月12日以99年度豐交簡字第166 號簡易刑事判決判處有
    期徒刑4 月確定，且查受刑人於緩刑前之97年7 月30日亦觸
    犯酒醉駕駛案，經本院於緩刑期間之98年10月23日以98年度
    苗交簡字第772 號刑事簡易判決判處罰金新臺幣（下同）5
    萬元前後3 案均屬同類型之酒醉駕駛公共危險案件；而受刑
    人所犯本件過失傷案，業經本院以98年度苗交簡字第565 號
    刑事簡易判決判處拘役50日，如易科罰金，以1 千元折算1
    日，緩刑2 年，另應依原判決意旨向被害人王炳坤、甲○○
    支付13萬元整，給付方式如下：自98年9 月1 日起至99 年3
    月8 日止（共7 期），第1 至6 期於每月8 日前給付2 萬元
    ，第7 期給付1 萬元之損害賠償，至清償完畢止，如有1 期
    未履行，視為全部到期，惟受刑人於上開緩刑期間，僅於98
    年9 月8 日、同年10月8 日、12月8 日各給付2 萬元，及同
    年11月10日給付1 萬元，合計僅支付7 萬元後，即失去聯絡
    ，不再履行賠償，對被害人之催討置之不理，自99年1 月迄
    今已逾7 月餘分文未付，尚積欠被害人6 萬元，顯無誠意解
    決，復未珍惜自新機會，不畏懼法律之制裁，一再觸犯同釋
    型之酒醉駕駛公共危險罪；核受刑人所為，違反原判決所定
    負擔情節重大，足認原宣告之緩刑難收預期之效果，爰依刑
    法第75條之1 第1 項第1 、2 、4 款及刑事訴訟法第476 條
    之規定，聲請撤銷其緩刑之宣告等語。
二、按受緩刑之宣告，於緩刑前或緩刑期內因故意犯他罪，而在
    緩刑期內受6 月以下有期徒刑、拘役或罰金之宣告確定，足
    認原宣告之緩刑難收其預期效果，而有執行刑罰之必要者，
    得撤銷其宣告，刑法第75條之1 第1 項第1 款、第2 款固定
    有明文，然考其立法理由為：「現行關於緩刑前或緩刑期間
    故意犯他罪，而在緩刑期內受得易科罰金之有期徒刑之宣告
    者，列為應撤銷緩刑之事由，因認過於嚴苛，而排除第75條
    應撤銷緩刑之事由，移列至得撤銷緩刑事由，俾使法官依被
    告再犯情節，而裁量是否撤銷先前緩刑之宣告；其次，如有
    前開事由，但判決宣告拘役、罰金時，可見行為人仍未見悔
    悟，有列為得撤銷緩刑之事由，以資彈性適用，爰於第1 項
    第1 款、第2 款增訂之」。蓋以刑法緩刑制度係為促進惡性
    輕微之被告或偶發犯、初犯利於改過自新而設，故本條採用
    裁量撤銷主義，賦予法院撤銷與否之權限，特於第1 項規定
    實質要件為「足認原宣告之緩刑難收其預期效果，而有執行
    刑罰之必要」，供作審認之標準。亦即於「得」撤銷緩刑之
    情形，除具備「於緩刑前或緩刑期內因故意犯他罪，而在緩
    刑期內受6 月以下有期徒刑、拘役或罰金之宣告確定」事由
    外，法官應依職權本於合目的性之裁量，妥適審酌被告所犯
    前後數罪間，關於法益侵害之性質、再犯之原因、違反法規
    範之情節是否重大、被告主觀犯意所顯現之惡性及其反社會
    性等情，是否已使前案原為促使惡性輕微之被告或偶發犯、
    初犯改過自新而宣告之緩刑，已難收其預期之效果，而確有
    執行刑罰之必要；此與刑法第75條第1 項所定2 款要件有一
    具備，即毋庸再行審酌其他情狀，應逕予撤銷緩刑之情形不
    同，合先敘明。
三、次按緩刑宣告，得斟酌情形，命犯罪行為人向被害人支付相
    當數額之財產或非財產上之損害賠償之金額，刑法第74條第
    2 項第3 款定有明文。又受緩刑之宣告而違反第74條第2 項
    第1 款至第8 款所定負擔情節重大，足認原宣告之緩刑難收
    其預期效果，而有執行刑罰之必要者，得撤銷其宣告，刑法
    第75條之1 第1 項第4 款規定甚明。考其立法意旨略以：修
    正條文第74條第2 項增列法院於緩刑期間內，得命犯罪行為
    人於緩刑期內應遵守之事項（例如向被害人支付相當數額、
    向公庫支付一定之金額、接受精神、心理輔導、提供義務勞
    務或其他為預防再犯之事項），明定違反該條所定事項情節
    重大者，得撤銷其緩刑宣告，以期週延。且本條採用裁量撤
    銷主義，賦與法院撤銷與否之權限，實質要件即以「足認原
    宣告之緩刑難收其預期效果，而有執行刑罰之必要」，供作
    審認之標準。至於所謂「情節重大」，係指受判決人顯有履
    行負擔之可能，而隱匿或處分其財產、故意不履行、無正當
    事由拒絕履行或顯有逃匿之虞等情事而言。準此，縱被告有
    違反刑法第74條第2 項第1 款至第8 款所定之負擔，法官仍
    應依職權本於合目的性之裁量，妥適審酌被告於緩刑期間內
    違反上開負擔之情節是否重大，是否已難收其預期之效果，
    而確有執行刑罰之必要等情，非謂被告一有違反負擔之行為
    ，即應當然撤銷該緩刑之宣告。
四、經查：
（一）本件受刑人乙○○前因犯公共危險等案件（下稱前案），
      經本院以98年度苗交簡字第565 號刑事簡易判決（偵查案
      號：臺灣苗栗地方法院檢察署98年度偵字第167 號）分別
      就其違背安全駕駛犯行判處有期徒刑3 月，如易科罰金，
      以1 千元折算1 日，就其過失傷害犯行則論處拘役50日，
      如易科罰金，以1 千元折算1 日，緩刑2 年，於98年9 月
      7 日確定在案；乃於緩刑期內即99年2 月13日更犯違背安
      全駕駛罪（下稱後案），經臺灣臺中地方法院以99年度豐
      交簡字第166 號簡易刑事判決判處有期徒刑4 月，如易科
      罰金，以1 千元折算1 日，於99年4 月12日確定；另受刑
      人於緩刑前之97年7 月30日因犯違背安全駕駛罪（下稱後
      案），經本院以98年度苗交簡字第772 號刑事簡易判決判
      處罰金5 萬元，如易服勞役，以1 千元折算1 日，於98年
      11月12日確定等情，有上開判決書及臺灣高等法院被告前
      案紀錄表各1 份可稽；顯見受刑人分別於緩刑前及緩刑期
      內因故意犯他罪，而在緩刑期內受6 月以下有期徒刑之宣
      告，已合於刑法第75條之1 第1 項第1 款及第2 款得撤銷
      緩刑事由無疑。然刑法緩刑制度係為促使惡性輕微之被告
      或偶發犯、初犯利於改過自新而設，且刑法第75條之1 又
      賦與法院裁量撤銷與否之權限，則受刑人雖合於同法條第
      1 項第1 款及第2 款之情形，惟是否已足認原緩刑之宣告
      難收其預期效果，而有執行刑罰之必要，仍須視具體個案
      情形而定。
（二）查受刑人所犯之前案，係受刑人飲用酒類，已達不能安全
      駕駛動力交通工具之程度，仍駕駛小客車，因飲酒後注意
      力無法集中，於變換車道時不慎擦撞被害人王炳坤、甲○
      ○所駕駛之車輛，致王炳坤所駕駛之車輛翻覆，造成被害
      人王炳坤、甲○○受有左肘擦傷、裂傷、頸部挫傷、背部
      挫傷等傷害，因而觸犯刑法第185 條之3 違背安全駕駛罪
      及第284 條之過失傷害罪。受刑人就其過失傷害之犯行，
      業於本院審理中坦承不諱，且與被害人王炳坤、甲○○達
      成分期付款之和解條件，本院審酌受刑人經此偵審程序及
      罪刑之宣告，應能知所警惕，信無再犯之虞，因認所宣告
      之刑以暫不執行為適當，予以宣告緩刑，顯見受刑人在受
      緩刑宣告時，就其所犯過失傷害罪已有悔悟及彌補錯誤之
      舉，其主觀上顯現之反社會性非重。又受刑人固於前開緩
      刑前及緩刑期間復犯2 次違背安全駕駛罪，足徵其缺乏法
      治觀念，自制力不佳，惟上開後2 案之違背安全駕駛罪與
      其所犯前案過失傷害罪之犯罪型態、原因、侵害法益及社
      會危害程度並不相同。且受刑人於緩刑前所犯之後案犯罪
      時間（即97年7 月30日）係在前案起訴時間（即98年6 月
      15 日 ）前，顯見後案並非於前案偵審程序中再犯，受刑
      人應無以預知前案得獲判緩刑，尚難僅憑受刑人於前案緩
      刑宣告
      前另犯後案之違背安全駕駛犯行，遽謂前案緩刑宣告有難
      收預期效果情事。另受刑人於前開緩刑期內雖再犯後案之
      違背全安駕駛罪，然其犯罪時間（即99年2 月13日）距前
      案犯罪時間（97年12月13日）已逾1 年餘，受刑人於此期
      間除上開緩刑前所犯之違背安全駕駛罪外，亦無再因其他
      犯罪而受有期徒刑以上之宣告，足見受刑人並非存有高度
      之法敵對意識而全然無悔過之心，難認原於前案中對受刑
      人宣告之緩刑，已達「難收其預期效果，而有撤銷緩刑宣
      告、執行刑罰之必要」程度。況受刑人所犯後2 案違背安
      全駕駛罪已經本院分別判處有期徒刑4 月及罰金5 萬元確
      定，受刑人必須服刑，諒經該刑之宣告及執行，應足以警
      惕受刑人，並有一定之矯正效果，若再撤銷其所犯前案過
      失傷害罪之緩刑，顯然過苛。
（三）又受刑人因犯上開過失傷害案件，經本院以98年度苗交簡
      字第565 號刑事簡易判決判處拘役50日，如易科罰金，以
      1 千元折算1 日，緩刑2 年，受刑人並應向被害人王炳坤
      、甲○○支付13萬元，給付方式為：自民國98年9 月1 日
      起至99年3 月8 日止（共7 期），第1 至6 期於每月8 日
      前給付2 萬元，第7 期給付1 萬元（以上均匯入甲○○指
      定帳戶），至清償完畢止，如1 期未履行，視為全部到期
      ，於98年9 月7 日確定在案；嗣受刑人僅支付共計7 萬元
      予被害人，餘尚欠6 萬元，迄未履行完畢等情，有上開案
      號刑事判決、臺灣苗栗地方法院檢察署檢察官執行附條件
      緩刑案件通知書、臺灣苗栗地方法院檢察署檢察官99年4
      月30日訊問筆錄等在卷足稽。是受刑人於受緩刑宣告後，
      確有未按原判決依刑法第74條第2 項第3 款所定之負擔（
      即向被害人王炳坤、甲○○支付13萬元）履行完畢乙節，
      堪予認定。
（四）然訊據受刑人於本院99年9 月3 日調查時陳述略以：「（
      問：最近一次匯款給被害人二人是何時？）98年11月10日
      付1 萬元」、「（問：服刑到何時？）100 年3 月21日」
      、「（問：家中有無人可以幫你還錢？）目前沒有」、「
      （問：出監後想還錢嗎？）是」、「（問：剩6 萬未還？
      ）對」、「（問：為何之後就未還錢？）因為經濟不好。
      」等語（見本院卷同上日期之訊問筆錄），顯見受刑人先
      前係因經濟狀況不佳，並非顯有履行負擔之可能，而故意
      隱匿或處分其財產，或故意不履行或拒絕履行。再者，受
      刑人已分別於98年9 月8 日、98年10月8 日、98年11月10
      日、98年12月8 日各匯款2 萬元及1 萬元，共計7 萬元予
      被害人等情，有被害人甲○○臺灣土地銀行存摺影本、臺
      灣土地銀行存摺類存款憑條影本等在卷可憑，並經本院調
      取臺灣苗栗地方法院檢察署99年度執聲字第513 號執行卷
      宗核閱無誤，足徵受刑人於判決確定後之初期仍持續向被
      害人支付一定之金額，且總計已達二分之一額度。核受刑
      人固未按本院98年度苗交簡字第565 號刑事簡易判決所定
      之負擔條件履行完畢，惟與自始即不為任何清償或避不見
      面之惡意不給付之情，仍屬有別；而被害人王炳坤、甲○
      ○亦當庭表示願意給受刑人還錢之機會，並向本院請求勿
      撤銷受刑人之緩刑（見本院卷第15頁），堪認受刑人所犯
      前案及違反上開應遵守之事項情節尚非重大。另受刑人經
      本院傳喚後已到庭說明其現時之經濟狀況，復表達其於出
      監後即會履行上開判決所定負擔條件之意願，則受刑人雖
      有延遲付款之情，但並非無正當事由拒絕履行或顯有逃匿
      之虞，且現仍於緩刑期間內，尚有履行之可能，自不得僅
      以受刑人逾期未履行即遽認其緩刑之宣告難收預期效果而
      有執行刑罰之必要。
（五）此外，復查無其他證據足認原宣告之緩刑難收其預期效果
      ，而有執行刑罰之必要，自難僅因受刑人於緩刑前、緩刑
      期內更犯罪，及逾期未履行原判決所定之負擔條件，即認
      一律得撤銷緩刑，否則前開立法本旨將意義盡失，亦與緩
      刑之目的乃避免短期自由刑之弊，並給予受刑人自新機會
      未盡相符。從而，聲請人執此聲請撤銷受刑人前案之緩刑
      即非有據，本件聲請為無理由，應予駁回。
五、據上論斷，應依刑事訴訟法第220 條，裁定如主文。
中    華    民    國    99    年    9     月    10    日
                  刑事第一庭  法  官  周靜妮
以上正本與原本無異。
如不服本裁定應於送達後5 日內向本院提出抗告狀。
                              書記官  巫  穎
中    華    民    國    99    年    9     月    10    日

司法院資訊處製作；財團法人民間司法改革基金會備份。
